【裁判字號】    99,上訴,619
【裁判日期】    990212
【裁判案由】    毒品危害防制條例
【裁判全文】
臺灣高等法院刑事判決                 99年度上訴字第619號
上  訴  人
即  被  告  甲○○
上列上訴人因毒品危害防制條例案件，不服臺灣臺北地方法院98
年度訴字第2011號，中華民國98年12月31日第一審判決（起訴
案號：臺灣臺北地方法院檢察署98年度毒偵字第2909號），提起
上訴，本院判決如下：
    主  文
上訴駁回。
    理  由
一、按提起第二審之上訴，其上訴書狀應敘述具體理由，為第二
    審上訴必備之程式。此觀民國96年7月4日修正公布刑事訴訟
    法第361條第2項之規定甚明。倘上訴理由之敘述未合乎具體
    之要求者，其上訴即屬同法第362條前段所定「上訴不合法
    律上之程式」，第二審法院應依同法第367條前段之規定，
    以判決駁回之。至其理由之具體與否，屬第二審法院審查範
    圍，不在第一審法院命補正之列，上訴書狀如已敘述理由，
    但其理由非屬具體，即不符上訴之法定要件，第二審自得逕
    以判決駁回，無定期命補正問題（最高法院97年度台上字第
    3599號判決參照）。此與上訴書狀全未敘述上訴理由者，第
    一審法院依刑事訴訟法第361條第3項之規定，應定期間先命
    補正之情形，尚屬有別。又第二審上訴之目的，既在於請求
    撤銷、變更原判決，則所謂具體理由，必係依卷內既有訴訟
    資料或提出新事證，指摘或表明第一審判決有何採證、認事
    、用法或量刑等足以影響判決本旨之不當或違法，而構成應
    予撤銷之具體事由，始克當之；倘僅泛言原判決認定事實錯
    誤、違背法令、量刑失之過重或輕縱，而未依上揭意旨指出
    具體事由，或形式上雖已提出具體事由，然該事由縱使屬實
    ，亦不足以認為原判決有何不當或違法者，皆難謂係具體理
    由，俾與第二審上訴制度旨在請求第二審法院撤銷、變更第
    一審不當或違法之判決，以實現個案救濟之立法目的相契合
    ，並節制濫行上訴（最高法院97年度台上字第892號判決意
    旨參照）。再按刑事訴訟法第367條增定「上訴書狀未敘述
    理由」，由第二審法院審判長定期間先命補正之規定，依其
    文義，僅指未敘述「理由」，而非未敘述「具體理由」，即
    係針對全然未敘述理由之上訴書狀所為規範，自不包括已敘
    述之理由係空泛、不具體者在內，觀諸同法第361條第3項之
    修正理由說明：「上訴理由是否具體，係屬第二審法院審查
    範圍，不在命補正之列」，益足徵之。是第二審法院僅須對
    於完全未敘述理由之上訴書狀，定期命補正；對於載有具體
    或空泛（不具體）理由之上訴書狀，則無庸裁定命補正（最
    高法院98 年度台上字第4476號判決意旨參照）。
二、本件上訴人即被告甲○○不服原判決，於民國99年1月13 日
    法定上訴期間內提起第二審上訴，上訴狀理由僅以：部分理
    由容後再補等語；上訴人另於99年2月5日提出上訴理由書，
    其內容亦僅以：茲被告現美沙冬治療中，其間因醫師建議等
    美沙冬過程結束後再執行，一切治療過程才不會擔（耽）誤
    ，才知美沙冬反應及醫程經過，所以才提起上訴，讓美沙冬
    治療過程能夠順利，所以才提起上訴，希望鈞長可以准予讓
    被告能夠等一陣子美沙冬治療後再去執行等語。
三、原審判決以：甲○○前於民國95年間因竊盜案件，經臺灣雲
    林地方法院判處有期徒刑3月確定，適逢中華民國九十六年
    罪犯減刑條例施行，上開徒刑經減為有期徒刑1月又15日，
    並於96年8月13 日易科罰金執行完畢。又於96年間因竊盜案
    件，分別經臺灣雲林地方法院判處有期徒刑6月，並均減為
    有期徒刑3月，嗣均於97年5月12日易科罰金執行完畢。甲○
    ○於95年間因施用第一級毒品案件，經臺灣雲林地方法院裁
    定送觀察、勒戒後，認有繼續施用毒品之傾向，經同院裁定
    令入戒治處所施以強制戒治，嗣因戒治成效良好，認無繼續
    戒治之必要而於97年5月28日予以釋放出所，並由臺灣雲林
    地方法院檢察署檢察官於97年9月2日以97年度戒毒偵字第40
    號為不起訴處分確定。詎仍不知悔改，且未戒除毒癮，基於
    施用第一級毒品海洛因之犯意，於98年10月2日17時許，在
    臺北縣深坑鄉某處，以將其所有之分裝鏟鏟取海洛因摻入香
    菸內點燃後吸食其煙之方式，施用第一級毒品海洛因。嗣於
    98年10月4日10時45分許，為警在其臺北縣石碇鄉潭邊村湳
    窟26號住處扣得海洛因1小包（毛重0.4380公克，淨重
    0.2380公克）及上開分裝鏟1支，經採尿送驗，其結果呈「
    嗎啡陽性」反應，而查悉上情。案經臺北縣政府警察局新店
    分局報請臺灣臺北地方法院檢察署檢察官偵查起訴。上開事
    實，業據被告甲○○於檢察官訊問時及本院審理中坦白承認
    ，並有臺北縣政府警察局新店分局偵辦毒品危害防制條例案
    被移送者姓名及代碼對照表、台灣檢驗科技股份有限公司濫
    用藥物檢驗報告在卷及分裝鏟1支扣案可稽，而所扣得之白
    色粉末1包，經送驗結果，確含第一級毒品海洛因成分（毛
    重0.4380公克，淨重0.2380公克，取樣0.0020公克，餘重
    0.2360公克），此有交通部民用航空局航空醫務中心98 年
    11月3日航藥鑑字第0985720號毒品鑑定書在卷可憑，堪認被
    告之自白與事實相符。又被告有如犯罪事實所載觀察、勒戒
    、強制戒治之執行紀錄等情，有臺灣高等法院被告前案紀錄
    表在卷可參。本件事證明確，被告於前開強制戒治執行完畢
    釋放後5年內，再犯本件毒品危害防制條例第10條第1項施用
    第一級毒品之犯行，可以認定。查海洛因屬毒品危害防制條
    例第2條第2項第1款所列之第一級毒品，故核被告所為，係
    犯毒品危害防制條例第10條第1項之施用第一級毒品罪。被
    告持有毒品進而施用，其持有之低度行為應為施用之高度行
    為所吸收，不另論罪。又被告有如犯罪事實欄所記載經執行
    有期徒刑完畢之犯罪前案紀錄，此有前開臺灣高等法院被告
    前案紀錄表在卷可按，其於受徒刑之執行完畢後，5年以內
    故意再犯本案有期徒刑以上之罪，為累犯，應依刑法第47條
    第1項之規定，加重其刑。爰審酌被告前有竊盜、煙毒、贓
    物、毒品等刑事前案紀錄，素行不佳；且其前經刑罰處遇及
    毒品勒戒、戒治後，仍不知戒絕毒品，再犯本件施用毒品之
    犯行，可見其對於毒品之依賴性甚高，自我把持、控制之能
    力亦顯不佳；惟被告犯罪後尚能坦承犯行，態度良好，以及
    其學歷為國小畢業，目前從事板模工作等一切情狀，量處如
    主文所示之刑，以資警惕。扣案之海洛因驗餘淨重0.2360公
    克，係第一級毒品，應依毒品危害防制條例第18條第1項前
    段之規定沒收銷燬之（鑑驗耗損之第一級毒品，因已滅失，
    毋庸再予宣告沒收銷燬）。至上開包裝海洛因之包裝袋1個
    ，係用於包裹毒品之外包裝，以防毒品裸露、潮濕，便於攜
    帶施用，與另扣案之分裝鏟1支，均為供被告施用第一級毒
    品所用之物，且屬被告所有等情，業據被告供承在卷，爰均
    依刑法第38條第1項第2款規定沒收之。從形式上觀察，原判
    決並無違誤，量刑亦稱妥適。被告上訴意旨略以：希望鈞長
    可以准予讓被告能夠等一陣子美沙冬治療後再去執行等語。
    係屬執行事項，非有關判決之實體事項，自非屬上訴第二審
    之具體理由。本件被告上訴意旨並未依據卷內既有訴訟資料
    或提出新事證，指摘或表明第一審判決有何採證認事、用法
    或量刑等足以影響判決本旨之不當或違法，而構成應予撤銷
    之具體事由，依上開說明，本件被告上訴顯無具體理由而不
    合法定程式應予駁回，並不經言詞辯論為之。
據上論斷，依刑事訴訟法第367條前段、第372條，判決如主文。
中    華    民    國    99    年    2     月    12    日
                  刑事第三庭審判長法  官   陳博志
                                  法  官   許文章
                                  法  官   陳德民
以上正本證明與原本無異。
如不服本判決，應於收受送達後十日內向本院提出上訴書狀，其
未敘述上訴之理由者並得於提起上訴後十日內向本院補提理由書
（均須按他造當事人之人數附繕本）「切勿逕送上級法院」。
                                  書記官   高麗雯
中    華    民    國    99    年    2     月    12    日


司法院資訊處製作；財團法人民間司法改革基金會備份。
